臺灣臺中地方法院民事判決
110年度家繼簡字第71號
原      告  台北富邦商業銀行股份有限公司

法定代理人  程耀輝  
訴訟代理人  陳朝舜  
被      告  蘇憲文  
            中華民國（管理人財政部國有財產署）

法定代理人  曾國基  
訴訟代理人  趙子賢  
複  代理人  李俊銘  
被      告  蘇耀川  
            蘇輝林  
            蘇耀東  
            蘇耀輝  
            蘇麗琴  

            蘇黃葉  

            蘇献堂  

            蘇献全  
            蘇金永  
上一人  之
訴訟代理人  蘇麗香  
被      告  蘇慶祥    住○○市○○區○○路0段000巷00○0號0樓
上列當事人間代位請求分割遺產事件，本院於民國111年2月10日
言詞辯論終結，判決如下:
    主      文
一、被告就被繼承人蘇進來所遺如附表一所示遺產，應依如附表
    一「遺產分割方法」欄所示方法予以分割。
二、訴訟費用由被告按附表二所示應繼分比例負擔。
    事實及理由
壹、程序方面：
    被告蘇憲文、蘇耀川、蘇耀東、蘇耀輝、蘇麗琴、蘇黃葉、
    蘇献全、蘇慶祥經合法通知，未於言詞辯論期日到場，核無
    民事訴訟法第386條各款所列情形之一，按照家事事件法第5
    1條準用民事訴訟法第385條第1項前段規定，依原告之聲請
    ，由其一造辯論而為判決。
貳、實體方面：
一、原告主張：
㈠、被告蘇憲文（下稱蘇憲文）積欠原告新臺幣（下同）467,507
    元，及其中406,475元自民國95年3月31日起至104年8月31日
    ，按年利率19.69％計算之利息，自104年9月1日起至清償日
    止，按年利率15％計算之利息，並自上述起息日起三個月內
    ，每月計收2,000元之違約金。
㈡、被繼承人蘇進來（下稱被繼承人）於37年11月22日死亡，遺
    有如附表一所示之遺產（下稱系爭遺產），蘇憲文與其餘被
    告為其繼承人，應繼分如附表二所示，因如附表一所示之財
    產未分割前，為被告全體所公同共有，顯然妨礙原告對蘇憲
    文財產之執行；又系爭遺產並無不能分割之情形，亦無不分
    割之約定，蘇憲文為被繼承人之繼承人，依法本得隨時請求
    分割遺產，卻怠於行使權利，而各公同共有人迄今無法達成
    分割之協議，原告為蘇憲文之債權人，乃代位蘇憲文請求全
    體繼承人就被繼承人所遺之系爭遺產，依如附表二所示之應
    繼分比例分割為分別共有。
㈢、並聲明：如主文所示。
二、被告部分：
㈠、被告中華民國、蘇獻堂、蘇輝林、蘇金永以：對本件繼承人
    及原告所列遺產範圍、應繼分比例均無意見等語。
㈡、被告蘇憲文、蘇耀川、蘇耀東、蘇耀輝、蘇麗琴、蘇黃葉、
    蘇献全、蘇慶祥均經合法通知，未於言詞辯論期日到場，亦
    未提出書狀作何聲明或陳述。
三、本院之判斷：
㈠、原告主張之上開事實，業據提出本院106年度司執二字第6372
    2號債權憑證（臺灣士林地方法院95年度湖簡字第1602號民
    事宣判筆錄及確定證明書、本院100年度司執字第122661號
    債權憑證換發）、土地登記第一類、第二類謄本、繼承系統
    表、戶籍謄本等為證，並有臺中市清水地政事務所110年4月
    28日清地一字第1100004500號函暨所附土地登記申請書、土
    地登記申請書申請人清冊、登記清冊、繼承系統表、戶籍謄
    本、財政部國有財產署要分署108年11月8日台財產中接字第
    1080018180號函暨所附財政部中區國稅局遺產稅逾核課期間
    案件證明書、財政部中區國稅局遺產稅免稅證明書在卷可稽
    ，且為被告中華民國、蘇獻堂、蘇輝林、蘇金永等人所不爭
    執，其餘被告則經合法通知正當理由而未到庭爭執，亦未提
    出書狀作何聲明或陳述，堪認原告主張為真。
㈡、按債務人怠於行使其權利時，債權人因保全債權，得以自己
    之名義，行使其權利。但專屬於債務人本身者，不在此限。
    民法第242條定有明文。而此以有保全債權之必要為前提，
    即債權人如不代位行使債務人之權利，其債權即有不能受完
    全滿足清償之虞時，債權人即有保全其債權之必要，而得行
    使代位權。經查，蘇憲文迄今仍未清償原告前開債務，足認
    原告之債權已有不能受完全清償之情形，自有保全債權之必
    要，又蘇憲文迄今未行使遺產分割請求權，已怠於行使權利
    ；從而，原告依民法第242條規定代位行使蘇憲文之遺產分
    割請求權，洵屬有據，應予准許。
㈢、本件被繼承人之系爭遺產應依如附表一「遺產分割方法」欄
    所示方法分割：
１、按繼承人得隨時請求分割遺產，民法第1164條前段定有明文
    。又依民法第830條第2項準用民法第824條之規定，共有人
    因共有物分割之方法不能協議解決，而提起請求分割共有物
    之訴，應由法院依民法第824條命為適當之分配，不受任何
    共有人主張之拘束（最高法院84年度台上字第971號判決意
    旨參照）。次按公同共有物分割之方法，除法律另有規定外
    ，應準用關於共有物分割之規定，即依共有人協定之方法行
    之；分割之方法，不能協定決定者，法院得因任何共有人之
    聲請，命以原物分配於各共有人；或變賣共有物以價金分配
    於各共有人；或以原物為分配時，如共有人中，有不能按其
    應有部分受分配者，得以價金補償之，民法第830條第2項、
    第824第1項、第2項分別定有明文。是以法院選擇遺產分割
    之方法，應具體斟酌公平原則、各繼承人之利害關係、遺產
    之性質及價格、利用價值、經濟效用、使用現狀及各繼承人
    之意願等相關因素，以為妥適之判決。
２、本院審酌被告全體公同共有如附表一所示不動產之性質、經
    濟效用及使用現況，如僅將如附表一所示不動產，按被告全
    體如附表二所示比例分割為分別共有，渠等對於所分得之應
    有部分均得以自由單獨處分、設定負擔，對於渠等並無不利
    益情形，亦無因各繼承人所受分配之價值不同，而應由被告
    間彼此相互找補問題，且亦有利於原告行使權利；另衡以被
    告中華民國、蘇獻堂、蘇輝林、蘇金永對前開分割方法亦無
    意見，其餘被告則均未到庭爭執。從而，本院認依如附表一
    「遺產分割方法」欄所載之方法分割系爭遺產，應較符合被
    告全體之利益而為適當。
四、綜上所述，原告依民法第242條、第1164條之規定，代位債
    務人即蘇憲文請求將被告就被繼承人所遺之系爭遺產准予分
    割，為有理由，應予准許，爰判決如主文所示。
五、訴訟費用負擔之依據：家事事件法第51條，民事訴訟法第78
    條、第85條第1項。
中　　華　　民　　國　　111 　年　　2 　　月　　24　　日
                  家事法庭    法  官   林士傑
以上正本係照原本作成。
如對本判決上訴，須於判決送達後20日之不變期間內，向本院提
出上訴狀。如委任律師提起上訴者，應一併繳納上訴審裁判費。
中　　華　　民　　國　　111 　年　　2 　　月　　24　　日
                              書記官  陳盟佳
附表一：被繼承人蘇進來之遺產明細暨分割方法
編號 遺產項目 遺產分割方法 １  臺中市○○區○○○段○000地號土地（權利範圍：10/120） 由被告依如附表二所示應繼分比例分割為分別共有 ２ 臺中市○○區○○○段○000地號土地（權利範圍：10/120）  
附表二：應繼分比例 
編號 繼承人姓名   應繼分比例 1 中華民國 1/24 2 蘇耀川 1/24 3 蘇輝林 1/24 4 蘇耀東 1/24 5 蘇耀輝 1/24 6 蘇麗琴 1/24 7 蘇黃葉 1/16 8 蘇献堂 1/16 9 蘇憲文 1/16 10 蘇献全 1/16 11 蘇金永 1/4 12 蘇慶祥 1/4